【裁判字號】    97,消債更,752
【裁判日期】    980219
【裁判案由】    更生事件
【裁判全文】
臺灣臺南地方法院民事裁定           97年度消債更字第752號
聲  請  人
即  債務人  甲○○
代  理  人  徐豐益律師
上列當事人因消費者債務清理事件聲請更生，本院裁定如下：
    主  文
債務人甲○○自民國九十八年二月十九日下午四時起開始更生程
序。
    理  由
一、按債務人不能清償債務或有不能清償之虞，且無擔保或無優
    先權之債務總額未逾新臺幣（下同）1,200萬元者， 於法院
    裁定開始清算程序或宣告破產前，得向法院聲請更生。法院
    開始更生程序之裁定，應載明其年、月、日、時，並即時發
    生效力，消費者債務清理條例第3條、第42條第1項、第45條
    第 1項定有明文。又按債務人對於金融機構因消費借貸、自
    用住宅借款、信用卡或現金卡契約而負債務，在聲請更生或
    清算前，應提出債權人清冊，以書面向最大債權金融機構請
    求協商債務清償方案，並表明共同協商之意旨。債務人與金
    融機構協商成立者，不得聲請更生或清算，但因不可歸責於
    己之事由，致履行顯有重大困難者，不在此限。本條例施行
    前，債務人依金融主管機關協調成立之中華民國銀行公會會
    員，辦理消費金融案件無擔保債務協商機制與金融機構成立
    之協商，準用前項之規定。消費者債務清理條例第151條第1
    、5、6項亦定有明文。
二、聲請意旨略以：聲請人即債務人甲○○任職於大暘企業行，
    平均每月收入約34,000元，除此收入外，尚有信託他人房屋
    、土地各1筆，估價總額約為1,130,000元，然累計債務總金
    額已達 2,627,322元，負債顯然超過資產甚多，已達不能清
    償債務或有不能清償之虞之程度。聲請人雖曾於民國95年 6
    月13日依照中華民國銀行公會會員辦理消費金融案件無擔保
    債務協商機制，與債權人中華商業銀行（現由香港上海匯豐
    銀行承受）等14家銀行成立協商，每月應還款金額為30,550
    元，分80期，至全部清償為止。然聲請人每月收入扣除應清
    償之協商金額後，已無法維持基本生活費支出，聲請人實有
    不可歸責於己致履行顯有重大困難之事由，且無擔保或無優
    先權之債務總額未逾1,200萬元， 復未經法院裁定開始清算
    程序或宣告破產，爰依法向本院聲請更生等語。
三、經查：
    (一)聲請人於消費者債務清理條例施行前，曾依金融主管機關
      協調成立之中華民國銀行公會會員，辦理消費金融案件無
      擔保債務協商機制與金融機構進行協商，嗣與各債權銀行
      就無擔保債務協商成立，約定自95年 7月起，分80期，每
      月10日償還30,550元等情，有協議書及無擔保債務還款計
      畫附卷可按（本院卷第263頁至第265頁）。
    (二)聲請人依前揭協議內容僅繳納至第 8期而已，此據中華銀
      行概括承受人即香港上海豐銀行陳報在卷（本院卷第26
      2頁），此核與聲請人主張上開協議其只繳納至97年2月26
      日嗣予以毀諾等語相符（本院審卷第 167頁），此外復有
      聲請人所提出之收款憑條附卷足佐（本審卷第181、182頁
      ），再參之原中華銀行則係於96年4月2日申告聲違反協商
      之還款條件之事實，此據聲請人所提出之財團法人金融聯
      合徵信中心當事人綜合信用報告書內之註記內容即明（本
      審卷第142頁）。則依上情可見，聲請人應係於96年3月即
      予以毀諾上開協議內容，自無庸疑。另聲請人於96年 3月
      ，其財產除當月薪資34,250元外（ 1月份薪資為34,250元
      、2月份薪資為34,250元、3月份薪資為34,250元、 4月份
      薪資為34,300元），雖有信託他人土地、房屋各1筆，該
      等不動產總價值額約1,130,000元，但其債務總金額已達2
      ,627,322 元之事實， 有財團法人金融聯合徵信中心之當
      事人綜合信用報告書、財政部國稅局綜合所得稅各類所得
      資料清單、財產歸屬資料清單、薪資袋、土地及建物登記
      謄本、信託契約書、不動產估價報告書等件（本院卷第13
      4頁至第147頁、第45頁至第46頁、第44頁、第112頁至第1
      14頁、第38頁至第43頁、第241頁至第250頁）附卷可憑，
      並經本院向聲請人任職之大暘企業行查明屬實，有該行陳
      報之薪資表在卷足稽（本院卷第236頁至第237頁），自堪
      信為真實。故聲請人主張，其有不能清償債務，且其無擔
      保或無優先權之債務總額亦未逾1,200萬元之事實為真。
    (三)至於聲請人於未履行上開協議時即96年 3月，當月收入為
      34,250元之事實，已如前述。本院審酌聲請人於消費者債
      務清理條例施行前，曾與各債權銀行無擔保債務成立協商
      ，約定每月償還30,550元等情，亦見前述。是依內政部公
      佈之台灣省96年每月每人最低生活費係9,509元計算， 聲
      請人每月所領之薪資扣除其最低生活費9,509元後， 實不
      足支付其之前與各債權銀行就無擔保債務成立協商所約定
      每月應償還之30,550元，應屬明確。故聲請人主張有不可
      歸責於己之事由，致履行上開協議顯有重大困難，堪予採
      信。
    (四)至於債務人前未曾經法院宣告清算程序或宣告破產，亦未
      曾依消費者債務清理條例或破產法之規定而受刑之宣告等
      情，亦有本院民事紀錄科查詢表、臺灣高等法院被告前案
      紀錄表在卷可憑。
四、綜上所述，聲請人僅係一般消費者，並未從事營業，其已達
    不能清償債務或有不能清償之虞之程度，其中無擔保或無優
    先權之債務，在1,200 萬元以下，之前雖與各債權銀行達成
    協議，但因不可歸責於己之事由，致履行上開協議顯有重大
    困難，且未經法院裁定開始清算程序或宣告破產，又查無消
    費者債務清理條例第6 條第3 項、第8 條或第46條各款所定
    駁回更生聲請之事由存在，則債務人聲請更生，應屬有據，
    爰裁定如主文。
中    華    民    國    98    年     2    月     19  日
                  民事第三庭  法  官  王漢章
上為正本係照原本作成
本裁定不得抗告。
本裁定已於98年2月19日下午4時公告。
中    華    民    國    98    年     2    月     19  日
                              書記官  林木村


司法院資訊處製作；財團法人民間司法改革基金會備份。
